臺灣桃園地方法院刑事判決　　　　　　　　　　　　　九十一年度易字第二六四號
　　公　訴　人　臺灣桃園地方法院檢察署檢察官
　　被　　　告　乙○○
右列被告因重利案件，經檢察官提起公訴（九十年度偵字第一二四八八號），本院判
決如左︰
    主  文
乙○○連續乘他人急迫貸以金錢，而取得與原本顯不相當之重利，處有期徒刑參月，
如易科罰金，以參佰元折算壹日。
    事  實
一、乙○○由不知情之綽號「阿德」年約五十餘歲之男子自民國九十一年一月間某日
    起在報紙上刊登廣告，在報上刊登借款之分類廣告，基於取得重利之概括犯意，
    以0000000000行動電話為聯絡工具，擔任放款及收取本息之工作。遇
    有人來電借款，則自稱「賴先生」與對方約妥金額交付地點後，出面交付出借款
    項或收取利息及本金，且要求各借款人均需簽發借款二倍面額之本票，提供身分
    證件為憑，以取牟取與原本顯不相當之重利。九十年二月一日甲○○因年關將屆
    ，亟需金錢繳納貸款並工週轉，乃與乙○○聯絡，乙○○趁甲○○需錢甚殷之急
    迫情況，在電話中乙○○表示借款新台幣（下同）每萬元，每十天為一期利息二
    千元，第一期之利息必須預扣，甲○○表示欲借款二萬元，乙○○應允，二人相
    約於同日下午十五時許在桃園縣八德市○○路宏福巷口會面，乙○○依約攜款前
    往上址交付甲○○，因需欲扣第一期利息四千元，故甲○○實拿一萬六千元，並
    簽發面額四萬元之本票一紙及且身分證交付乙○○，乙○○並告知若無法依期還
    款，每日尚須再加付五百元之遲延利息迄還款為止。依此計算貸款之利率為月息
    六十分，換算年息已高達百分之七百二十，乙○○而取得與原本顯不相當之重利
    ，甲○○並於同年月二十日將本金二萬元清償乙○○，乙○○則免除甲○○依約
    應再繳納之第二期利息四千元並將甲○○簽發之四萬元本票與其身分證返還甲○
    ○。嗣後甲○○又因需繳納貸款、做生意週轉需錢孔急，以相同之之方式，與乙
    ○○聯絡，乙○○依上開支計息與簽發二倍借款面額本票之方式，由甲○○交付
    身分證，分別九十年三月二十二日、六月十四日各再出借二萬元、九十年七月十
    三日、七月十七日出借一萬元予甲○○，其間甲○○於九十年四月三十日償還本
    金一萬元外，其餘本金利息均未繳納，迨於九十年七月二十六日二十時三十分許
    ，因甲○○無法如期繳納九十年三月二十二日以後之借款利息，報警於桃園縣八
    德市○○路宏福巷口查獲乙○○。
二、案經甲○○訴由桃園縣警察局桃園分局報請台灣桃園地方法院檢察署檢察官偵查
    起訴。
    理  由
一、右揭事實，業據被告於本院審理中坦承：某日遇到綽號「阿德」之男子，聊起自
    己背負債務近況不好，「阿德」乃幫忙登廣告，但與來電者接洽的均是伊本人，
    伊只有借款給甲○○等情不諱，核予證人即被害人甲○○於本院審理中證稱：因
    為做肉丸生意不好，週轉不靈，家有父母需奉養，又有汽車貸款需要繳納，年關
    將屆告貸無門，又急需週轉，遂依報上所刊登之廣告打電話詢問，自始至終都是
    被告一人與其接洽，到目前為止，其後續向被告所借之五萬元本間尚未清償，且
    均未再繳利息等語相符。被告此部分之自白堪以採信。而被告之取息標準以每十
    天每一萬元本金計息二千元，經換算之年息已高達百分之七百二十均顯然遠遠高
    於尋常民間借貸之利息水準，再者，被告等於放款時並須預扣而現實取得第一期
    利息，因之，其係取得與原本顯不相當之重利之情，要屬灼然。次查，被害人甲
    ○○因年關將屆，肩負養家重任且有汽車貸款亟需繳納，渠需款孔急且係告貸無
    門，足認甲○○係處於急迫之狀態下，為情勢所逼方忍受高額利息而向被告等借
    貸金錢之情，堪認無疑。參以被害人甲○○自承於九十年二月二十日償還向被告
    所借之二萬元後，因要繳納貸款且需資金周轉，旋又於同年三月二十二日起陸續
    又向被告借款六萬元等情，有被害人甲○○所立之借據四紙、本票五紙、還款書
    一紙在卷可稽，可見被害人甲○○確實因無力繳納每月之貸款與做生意之周轉金
    ，不得已於籌措無門之情況下，忍受重利一再向被告借款，公訴人僅以被害人甲
    ○○於還款後立刻借款而認被害人無急迫之情形，稍嫌速斷。且刑法第三百四十
    四條重利罪之成立，僅須乘他人急迫、輕率、無經驗中之一者而貸與金錢取得與
    原本顯不相當之重利即屬之，被告前開九十年三月二十二日起至七月十七日止貸
    與被害人甲○○款項並約定利息部分之行為，亦應屬於重利犯行，公訴人將前開
    部分之犯行為不另為不起訴處分之諭知，容有誤會。至於公訴人所指之共犯「阿
    德」者，被告終否認其涉案，被害人亦供稱聯絡與交款者均僅有被告一人，且本
    件關於計息方式、借貸金額之，均係被告與被害人約定，且犯罪所得之重利亦被
    告個人所得，自無證據證明「阿德」與被告共犯此案，公訴人此部分所指，尚有
    誤會。本件事證明確，被告重利犯行，堪以認定。
二、核被告乙○○所為，係犯刑法第三百四十四條之重利罪。被告先後多次重利犯行
    ，均時間緊接，所犯構成要件相同之罪名，顯係基於概括犯意反覆為之，為連續
    犯，應依刑法第五十六條之規定，以一罪論並加重其刑。爰審酌被告犯罪動機、
    手段、犯罪所生危害、參與實施犯罪情節之輕重、所獲取不法利益僅有四千元，
    且免除甲○○另外四千元之利息，其得利上非至多且後後已經表明悔悟，態度尚
    好等一切情狀，量處如主文所示之刑，並諭知易科罰金之折算標準。
三、據上論斷，應依刑事訴訟法第二百九十九條第一項前段、刑法第五十六條、第三
    百四十四條、第四十一條第一項前段，罰金罰鍰提高標準條例第一條前段、第二
    條，判決如主文。
本案經檢察官廖江憲到庭執行職務。
中      華      民      國      九十一      年    五    月      十三    日
                                  臺灣桃園地方法院刑事第五庭
                                      法  官  林  孟  宜
右正本證明與原本無異。
如不服本判決，應於判決送達後十日內向本院提出上訴狀( 應附繕本 )，上訴於
臺灣高等法院。
                                      書記官  陳  淑  瓊
中      華      民      國      九十一      年    五    月     二十七   日
附論罪科刑依據之法條：
刑法第三百四十四條
乘他人急迫、輕率或無經驗，貸以金錢或其他物品，而取得與原本顯不相當之重利者
，處一年以下有期徒刑、拘役或科或併科一千元以下罰金。
